# 请教陈老师，对外投资问题

提问人：江江 3 石石 时间：2018-01-13 15:51:58
背景：甲公司与乙公司合作，共同出资成立一个港口公司，双方各自出资50%。港口公司负责建设三个 3 万吨级别的泊位（其中两个用于装卸甲公司的货物），港口建成后甲公司要保证海外购买的货物都要从该港口卸货，并且保证每年的卸货量不低于 450 万吨（保证量），在保证量以内部分按照 20 元/吨，超过保证量部分按照 19 元/吨，如果不够保证量，不足部分港口公司要按照 15 元/吨收费。
乙公司要保证港口公司如期建成三个泊位，逾期导致甲公司货物不能卸货乙公司负责按照上述价格协调其他港口。乙公司要确保港口公司除了装卸甲公司之外的货物要达到 120 万吨/年，不足部分乙公司按照 15 元/吨支付给港口公司。 港口公司设有董事会，共 5 名董事。甲公司委派 2 位，乙公司委派 3 位。所有重大事项需要全体董事一致通过。 问题：甲公司对于港口公司的投资如何核算？计入长期股权投资，50%的比例权益法核算？

回答人：chenyiwei
1 、是否两个泊位专门用于装卸甲公司的货物？这两个泊位是否专门识别，例如有装卸甲公司货物的专用设备等，仅可以由甲公司使用？ 2 、甲公司是否除了出资和每年为该港口提供不少于 450 万吨的货源以外，无其他义务？该港口的经营管理是否均由乙公司负责，包括承担外部货源不足的风险？ 3 、甲乙公司就港口建设和运营方面的重大事项的决策机制如何？盈亏的分配和分担原则？ 4 、依靠甲公司提供的货源，港口公司是否就足以保证收回建设和运营成本并可获得合理利润？

提问人：江江 3 石石 时间：2018-01-14 09:02:30
根据合作协议回复陈老师: 1：“甲公司将通过其中的两个特定泊位装卸（木片装卸泊位），在使合资公司获得合理回报前提下（年回报率在10%-12%）的前提下，甲公司装卸享有前面提到的价格优惠。”所以其中两个泊位应当是专门使用 2 ：“合资公司在日常经营过程中必须购买乙公司提供的服务，包括水、电、港口安保、船舶调度服务、使用乙公司拥有的道路或其他设备。”、“甲乙双方无义务为合资公司的任何贷款提供担保。若双方同意为合资公司向第三方借款提供担保，那么双方应按照出资比例提供担保。”“同时，由于乙公司已经为合营公司提供股东借款，利率为6%，甲公司应当提供相同条件的股东借款给合营公司” 3：公司所有重大事项，包括合营公司的经营方针、计划和投资计划；盈亏的分配和分担通过董事会决定。需要董事会一致通过。合作协议并没有提到双方的分配比例。 4 ：根据合理预期，依靠甲公司提供的装卸量，港口公司应当可以收回建设和运营成本并获得利润

回答人：chenyiwei
例如，如果甲公司提供的货源稳定，而乙公司提供的基础服务和其他货源的波动性较大，则可能是乙公司控制，而甲公司属于对两个特定泊位的融资租赁。但还要获取进一步信息才能分析。

回答人：chenyiwei
这种情况属于合资公司相关活动的不同方面分别由不同投资者控制的情形，应根据不同投资者所面临的风险和报酬特征。各自控制的相关活动环节对公司整体可变回报的影响程度等，合理确定由哪一方控制。